【裁判字號】    89,自緝,385
【裁判日期】    900309
【裁判案由】    詐欺
【裁判全文】
臺灣臺中地方法院刑事判決                        八十九年度自緝字第三八五號
    自  訴  人  乙○○
    被      告  丙○○
    選任辯護人  鞠金蕾
右列被告因詐欺案件，經自訴人提起自訴（八十五年度自字第四三一號），本院判決
如左：
    主  文
丙○○無罪。
    事  實
一、自訴意旨略以：被告丙○○明知其收入款項有限，並無償還債務能力，竟仍意圖
    為自己不法之所有，基於概括犯意，連續自民國（以下同）八十三年一月間起，
    至同年十月間間止，以經營商業急需款項週轉使用或以購買房屋為由，向自訴人
    乙○○借款計新臺幣（以下同）五百八十餘萬元，並分別交付臺中市第六信用合
    作社票號分別為ＩＡＣ─0000000號、0000000號、000000
    0號、0000000號、0000000號、0000000號、00000
    00號、0000000號、0000000號、0000000號、0000
    000號、帳號二一七０─六號、發票日分別為八十三年五月一日、八十三年五
    月五日、八十三年月十八日、八十三年六月二十二日、八十三年五月五日、八十
    三年五月二十三日、八十三年六月十八日、八十三年八月十六日、八十三年八月
    十六日、八十三年十二月八日、八十三年十二月十一日、面額分為六十萬元、七
    十萬元、五十萬元、六十萬元、二十萬元、三十萬元、三十萬元、五十萬元、三
    十萬元、二萬元、四萬元、發票人丙○○、及亞太商業銀行票號ＡＡ─0000
    000號、帳號二七三─一０號、發票日八十二年五月七日、面額五十萬元、及
    臺中市第三信用合作社票號分別為ＴＺ─0000000號、ＥＡ─00000
    00號、ＥＡ─0000000號、帳號分別為三一八八─二號、三００六─五
    號、面額分別為三十萬元、三十萬元、五十萬元、發票日分別為八十三年六月二
    十日、八十三年九月二十七日、八十三年十一月十一日、及臺灣土地銀行票號Ａ
    ＥＢ─0000000號、帳號二九八九─一號、面額二十萬元、發票日八十三
    年六月五日等支票以供擔保，詎上開支票於屆期時，均因存款不足、拒絕往來無
    法兌現，經向被告催討，被告始於八十四年一月間，開立面額分為一百萬元之本
    票五紙、面額八十萬元之本票一紙以為支付，並約定自八十四年一月間起，按月
    清償十萬元至三十萬元債款，詎被告於事後逃逸無蹤，自訴人始知受騙，因認被
    告涉有刑法第三百三十九條第一項之詐欺取財罪嫌等云云。
    理  由
二、按犯罪事實應依證據認定之，無證據不得推定其犯罪事實，又不能證明被告犯罪
    者，應諭知無罪之判決，刑事訴訟法第一百五十四條、第三百零一條第一項前段
    分別定有明文；再刑法第三百三十九條第一項詐欺取財罪之成立，以意圖為自己
    或第三人不法所有，以詐術使人將本人或第三人之物交付為要件，所謂以詐術使
    人交付，必須被詐欺人因其詐術而陷於錯誤，若其所用方法，不能認為詐術，亦
    不致使人陷於錯誤，即不構成該罪，最高法院四十六年台上字第二六０號著有判
    例可資參照：訊據被告固不否認其有於右揭時地向自訴人借用款項後，所交付之
    右揭支票無法如期兌現，事後亦無法依約清償債務等情事，惟堅決否認有何詐欺
    自訴人財物之不法意圖，辯稱：當時確有經營泡沫紅茶店，每月有固定之收入，
    並欲購買泡沫紅茶店旁之店面以繼續經營紅茶店，向自訴人借款是以每借款一百
    萬元，每月六萬元之利息借款，利息部分有付過一百餘萬元，借款後有清償過四
    次計二百二十萬元左右，五百八十萬元總債款是累計的，交付給自訴人的票跳票
    後，還有清償約一百萬元，並非蓄意詐欺自訴人財物等語；經查：自訴人所指訴
    被告涉犯詐欺取財罪嫌，無非係以自訴人所指訴被告於右揭時地向自訴人借得上
    揭款項後，所交付之支票或本票屆期均不獲兌現，而事後被告又置之不理之情為
    據，惟自訴人所指訴之借款部分，實係被告於經營泡沫紅茶店時，自訴人投資三
    百八十五萬元、及代被告清償地下錢莊一百萬元之債務，該借款被告則以每一百
    萬元，每月六萬元之利率清償，期間被告就利息部分確已清償一百餘萬元，被告
    於交付之支票及本票屆期未兌現時，尚清償一百萬元，自訴人所指借款未償還五
    百八十萬元本金部分，被告已清償約二百二十萬元，五百八十萬元實係未償還本
    金與利息累計而來，及被告該時確有購買經營泡沫紅茶店附近店面以繼續經營泡
    沫紅茶店等情事，除已據被告到庭所供明外，並為自訴人到庭所不爭執；則被告
    於向自訴人借款之時，係以經營商業週轉或購屋使用而向自訴人借款，該情亦為
    自訴人所知悉，自訴人就被告所經營泡沫紅茶店亦投資計三百八十五萬元，嗣被
    告就揭款項全部改以向自訴人借款方式清償，而以每一百萬元，每月六萬元之利
    率，給付約一百萬元之利息、於本金部分亦已清償約二百二十萬元、於所交付之
    支票及本票屆期未能兌現時，尚清償一百萬元予自訴人等，顯見被告於向自訴人
    借款之初，自訴人對被告借款之目的知之甚清，被告自無對自訴人施以任何詐術
    ，而自訴人亦無陷於錯誤之可言，況本件自訴人與被告亦已於事後達成和解，此
    有其等書立之和解書一份在卷可稽，益徵被告並無詐欺自訴人財物之不法所有意
    圖，揆諸首揭判例說明，被告所為尚與詐欺取財罪之構成要件有間，難遽以該罪
    論擬；此外，復查無其他積極事證足認被告犯有詐欺取財犯行，既不能證明被告
    犯罪，自應依法為其無罪判決之諭知。
三、臺灣臺中地方法院八十六年度偵字第一七００四號移送併辦意旨另以：被告意圖
    為自己不法之所有，於八十六年間，以投資商業事務為由，向被害人甲○○詐欺
    六百三十萬餘元得逞，因認被告涉有刑法第三百三十九條第一項之詐欺取財罪嫌
    而移送併辦，惟查本件經審理後認被告所犯詐欺取財罪罪嫌不足而為無罪之判決
    已如上述，與移送併辦案件間，自無連續犯關係存在，非屬裁判上之一罪，自應
    移回由原檢察官另行偵查，併予敘明。
據上論斷，應依刑事訴訟法第三百四十三條、第三百零一條第一項，判決如主文。
中      華      民      國      九十      年      三    月      九      日
                                        法  官   梁   堯   銘
右正本證明與原本無異。
如不服本判決，應於送達後十日內向本院提出上訴狀（須附繕本），上訴於臺灣高等
法院臺中分院。
                                        書記官
中      華      民      國      九十      年      三    月      九      日


司法院資訊處製作；財團法人民間司法改革基金會備份。
